最高法院刑事判決　　　　　　九十四年度台上字第四三九０號
　　上　訴　人　乙○○
　　　　　　　　　　　　（另案在臺灣臺北監獄臺北分監執行
　　　　　　　　　　　　　）
　　　　　　　　丙○○
　　　　　　　　　　　　號
　　上 列一 人
　　選任辯護人　沈明癸律師
　　　　　　　　甲○○
　　　　　　　　　　　　13弄.
上列上訴人等因加重強盜案件，不服臺灣高等法院中華民國九十
四年四月二十日第二審判決（九十一年度上訴字第七八三號，起
訴案號：臺灣士林地方法院檢察署九十三年度偵字第六三六三號
），提起上訴，本院判決如下：
    主  文
原判決關於乙○○、丙○○部分均撤銷，發回臺灣高等法院。
其他上訴駁回。
　　理　由
一、撤銷發回（即乙○○、丙○○）部分：
本件原判決認定上訴人乙○○曾因恐嚇取財罪，經臺灣板橋地方
法院判處有期徒刑二年確定（在監執行中），猶不知悔改，復基
於意圖為自己不法所有之概括犯意，連續於(一)民國九十三年六月
二十九日上午三時許，與綽號「阿凱」之成年男子，基於共同犯
意聯絡，在臺北縣三重市○○路底堤防內之籃球場，由乙○○及
「阿凱」分持無殺傷力玩具手槍、西瓜刀各一支，大聲喝令陳永
鑫、許書銘、林裕霖坐在籃框下，將手機及金錢交出，致使陳永
鑫、許書銘、林裕霖均不能抗拒，而交付行動電話二支、新台幣
（下同）七百元。(二)九十三年六月三十日上午五時許，與「阿凱
」基於共同犯意聯絡，在臺北縣三重市○○路底、河邊北街之堤
防上，於周楨錩、郭力瑋、高明輝、楊文美聊天時，藉故挑釁，
由乙○○先持安全帽毆打周楨錩，「阿凱」則持西瓜刀砍傷周楨
錩（未據告訴），再由「阿凱」持槍喝令四人不要動，致使周楨
錩等四人均不能抗拒，而交付行動電話三支。(三)九十三年七月六
日上午三時許，與「阿凱」基於共同犯意聯絡，在臺北縣三重市
○○○○道內路旁椅子，由乙○○與「阿凱」分持無殺傷力玩具
手槍、西瓜刀各一支，由乙○○持槍坐在洪萬金、江淑菁旁邊，
「阿凱」則持刀站在一旁，乙○○對該二人喝令交出財物，致使
洪萬金等二人均不能抗拒，而交出皮包二個（內有國民身分證、
行照、健保卡、駕照、信用卡、提款卡等物）及行動電話一支。
(四)九十三年七月八日上午四時五十分許，與「阿凱」，基於共同
犯意聯絡，在臺北縣樹林市大同山上，由乙○○與「阿凱」騎乘
未掛車牌之機車，共同將塗育瑋、王鼎岳、唐珠娟、蔡惠如攔下
，再由乙○○手持西瓜刀、「阿凱」手持大鎖攻擊塗育瑋，再向
塗育瑋等四人喝稱「你們沒看過流氓，把身上財物都交出來，否
則要你們好看」，致使塗育瑋等四人均不能抗拒，而交付六千五
百元、行動電話三支。(五)九十三年七月十二日上午四時二十五分
許，結夥上訴人丙○○及甲○○基於共同犯意聯絡，先由乙○○
、甲○○、丙○○分別騎乘遮住車牌之機車，至臺北縣淡水鎮漁
人碼頭漁會停車場，再由乙○○持無殺傷力玩具手槍一支，甲○
○、丙○○各持西瓜刀一把，先由乙○○從口袋取出上開手槍，
拉槍機滑套作上膛狀，再以槍柄重擊李守翊頭部二下，致李守翊
受傷倒地，乙○○又揮拳毆打郭亮志（未成傷），再由甲○○喝
令林意婷、王雅慧、洪燕菁、郭亮志、王耀賢、李政逸、黃湘閔
、李守翊等人將身上所有財物交出，丙○○亦在一旁要該八人快
一點，至使林意婷等八人均不能抗拒，而交付身上之一千一百元
、行動電話六支、皮夾、國民身分證、駕照、行照予乙○○、甲
○○、丙○○。上訴人等共同強盜得逞後，經李守翊等人報警，
為警循線於同（十二）日上午四時五十分許，在臺北縣淡水鎮○
○路關渡橋機車引道口（往八里方向）查獲共乘機車逃逸之乙○
○、丙○○，並扣得乙○○、丙○○、甲○○供強盜用之無殺傷
力玩具手槍一把、無殺傷力子彈五顆、西瓜刀二支、行動電話一
支，並進而查獲甲○○，並扣渠等強盜所得之行動電話四支等情
。因而維持第一審分別論處乙○○連續意圖為自己不法之所有，
結夥三人以上，帶兇器，以強暴至使不能抗拒，而取他人之物
罪刑（處有期徒刑七年六月）、丙○○、（甲○○）意圖為自己
不法之所有，結夥三人以上，帶兇器，以強暴至使不能抗拒，
而取他人之物罪刑（各處有期徒刑三年七月）之判決，分別駁回
檢察官及上訴人等在第二審之上訴，固非無見。
惟查：（一）第一次審判期日之傳票，除刑法第六十一條所列各
罪之案件外，至遲應於七日前送達，刑事訴訟法第二百七十二條
定有明文；依同法第三百六十四條規定，該規定並為第二審審判
所準用。而就審期間，係為保障被告之訴訟權益而設，使被告有
充分時間行使其防禦權，自不得因被告受羈押或在監執行即逕予
剝奪。乙○○於原審審理期間，因另案在臺灣臺北監獄臺北分監
執行，其被訴加重強盜罪之法定本刑為七年以上有期徒刑，依前
揭規定，其第一次審判期日之傳票，至遲應於七日前送達，方為
合法，惟原審指定於九十四年四月六日上午九時五十分審判之傳
票，至同日始送達於乙○○收受，有送達證書在卷可稽（見原審
卷第四六頁），顯不足七日之就審期間，該次傳喚顯非合法。詎
原審於審判期日竟逕行簽發提票，強制乙○○到庭命為辯論，並
諭知辯論終結，定同年四月二十日上午十時宣判，有審判筆錄可
查，乙○○雖被強制提解到庭而參與辯論，但此不能與自願拋棄
前述就審期間利益而自動到庭為訴訟行為者同視，其審判程序之
瑕疵，不能因而治癒，此部分踐行之訴訟程序，自難謂為適法。
（二）犯強盜罪而有刑法第三百二十一條第一項各款情形之一者
，處七年以上有期徒刑，為該法第三百三十條第一項所明定；同
法條第二項復規定：「前項之未遂犯罰之」。而刑法上強盜罪之
既遂與否，應以行為人已否取得財物為區別標準。第一審判決認
乙○○帶兇器強盜被害人許書銘、周楨錩部分，均係構成加重
強盜既遂罪，惟許書銘、周楨錩於警局乃分別供稱：「我當天因
為沒有帶東西，也沒有任何財物，所以沒財物被搶走」（許書銘
部分，見偵查卷第二一二頁）、「我當天沒帶錢，所以沒財物被
搶走」（周楨錩部分，見偵查卷第二二０頁）。原判決上開認定
，與其援引作為判決基礎之許書銘、周楨錩警局供述，顯非一致
。再依原判決事實認定上訴人等結夥強盜林意婷、王雅慧、洪燕
菁、郭亮志、王耀賢、李政逸、黃湘閔、李守翊等人，共計劫得
一千一百元、行動電話六支、皮夾、國民身分證、駕照、行照；
惟原判決援引作為判決基礎之林意婷、王雅慧、洪燕菁、郭亮志
、王耀賢、李政逸、黃湘閔、李守翊警詢供述乃分別供稱：「我
遭搶現金六百元」（林意婷部分，見偵查卷第四八頁）、「我遭
搶OKWAP手機、現金一百元」（王雅慧部分，見同上卷第五二頁
）、「我遭搶一百元」（洪燕菁部分，見同上卷第五六頁）、「
我遭搶手機G-PLUS一支」（郭亮志部分，見同上卷第六十頁）、
「我遭搶手機二支」（王耀賢部分，見同上卷第六四頁）、「我
遭搶三百元」（李政逸部分，見同上卷第六八頁）、「我遭搶皮
夾內有身分證及駕照，及手機一支」（黃湘閔部分，見同上卷第
七二頁）、「我遭搶手機一支」（李守翊部分，見同上卷第七六
頁）。俱未供稱有行車執照遭強盜之事，而李守翊、李意婷於偵
查、李守翊、郭亮志於第一審之證述，亦均係如此（見偵查卷第
一三八頁至第一四０頁、第一審卷第一一五頁至第一三八頁）。
則原判決前開事實認定，與其援引作為判決基礎之上引筆錄內容
，不相符合。又依原判決事實認定乙○○與「阿凱」使洪萬金、
江淑菁二人不能抗拒而交付皮包二個，其內有國民身分證、行車
執照、健保卡、駕駛執照、信用卡、提款卡等物；惟其採納作為
判決基礎之洪萬金、江淑菁警詢及第一審供述，乃分別供稱：「
我皮包內有一千餘元，另有我本身的證件身分證、行照、健保卡
等」、（問：你遭搶的財物有哪些東西﹖）信用卡、金融卡、身
分證、行照、駕照、還有一千元現金」（洪萬金部分，見偵查卷
第一五二頁、第一審卷第二一八頁）、「（問：妳當時被強盜財
物為何﹖價值如何﹖）我皮包內有現金三千餘元，另有我手機、
身分證、駕照、行照、健保卡、信用卡、提款卡及印章等物品」
、「我包包整個給他，內有現金三千多元、手機一支、信用卡三
張、提款卡二張、身分證、駕照、健保卡、鑰匙」（江淑菁部分
，見偵查卷第一五六頁、第一五七頁、第一審卷第一九六頁），
則原判決前開事實認定，亦與其援引作為判決基礎之上引筆錄內
容不符，均有證據上理由矛盾之違法。（三）刑事審判上之共同
被告，係為訴訟經濟等原因，由檢察官或自訴人合併或追加起訴
，或由法院合併審判所形成，其間各個被告及犯罪事實仍獨立存
在。故共同被告對於其他共同被告之案件而言，為被告以外之第
三人，本質上屬於證人，為確保被告對證人之詰問權，證人於審
判中，應依法定程序，到場具結陳述，並接受被告之詰問，其陳
述始得作為認定被告犯罪事實之依據。刑事訴訟法於九十二年二
月六日經總統公布增訂第二百八十七條之二規定：「法院就被告
本人之案件調查共同被告時，該共同被告準用有關人證之規定」
，並於同年九月一日施行。原判決維持第一審法院分別論處乙○
○連續意圖為自己不法之所有，結夥三人以上，帶兇器，以強
暴至使不能抗拒，而取他人之物罪刑、丙○○意圖為自己不法之
所有，結夥三人以上，帶兇器，以強暴至使不能抗拒，而取他
人之物罪刑之判決，無非相互援引共同被告乙○○、丙○○及甲
○○分別於偵查及第一審之供述為據。惟原審於九十四年四月六
日踐行審判程序時，並未依前開規定適用人證之調查程序，俾使
共同被告乙○○、丙○○及甲○○立於證人之地位而為陳述，致
有不當剝奪上訴人等對於證人之正當詰問權，此部分踐行之訴訟
程序，自難謂為適法。以上，或係乙○○、丙○○之上訴意旨所
分別指摘，或屬本院得依職權調查之事項，應認原判決關於乙○
○、丙○○部分均有撤銷發回更審之原因。
二、上訴駁回（即甲○○）部分：
查上訴期間為十日，自送達判決後起算，刑事訴訟法第三百四十
九條前段定有明文。甲○○因加重強盜案件，經原審論處意圖為
自己不法之所有，結夥三人以上，帶兇器，以強暴至使不能抗
拒，而取他人之物罪刑，該判決正本係於九十四年四月二十八日
送達於甲○○之同居人唐振明收受，有原審法院送達證書乙紙附
卷可按（見原審卷第一０七頁），而甲○○住居於臺北縣板橋市
○○路三九九巷十三弄一號，有在途期間二日可資扣除，則其上
訴期間應至九十四年五月十日屆滿，該期間末日為星期二，又非
國定假日或其他休息日，甲○○乃延至九十四年五月十二日始向
原審法院提出刑事聲明上訴狀（見甲○○刑事聲明上訴狀原審法
院收文戳記），自已逾期，其上訴即非合法，應予駁回。
據上論結，應依刑事訴訟法第三百九十七條、第四百零一條、第
三百九十五條前段，判決如主文。
中　　華　　民　　國　九十四　年　　八　　月　十二　　日
                      最高法院刑事第一庭
                          審判長法官  施　文　仁
                                法官  林　永　茂
                                法官  蕭　仰　歸
                                法官  林　茂　雄
                                法官  張　祺　祥
      本件正本證明與原本無異
                                      書  記  官
中　　華　　民　　國　九十四　年　　八　　月　十八　　日
                                                  Ｒ
